【裁判字號】    90,交聲,681
【裁判日期】    901130
【裁判案由】    違反道路交通管理處罰條例聲明異議
【裁判全文】
臺灣臺北地方法院交通事件裁定                      九十年度交聲字第六八一號
    異議人即
    受處分人  甲○○
右列受處分人因違反道路交通管理處罰條例案件，對於臺北市交通事件裁決所於中華
民國九十年六月二十六日所為之處分（原處分案號：北市裁三字第駕裁２２－Ａ00
000000號），聲明異議，本院裁定如左：
    主      文
原處分撤銷。
甲○○任意跨越兩條車道行駛，處罰鍰新臺幣陸佰元，並予記違規點數壹點。
    理      由
一、按道路交通管理處罰條例（九十年一月十七日總統修正公布之道路交通管理處罰
    條例，其施行日期依同條例第九十三條規定須由行政院以命令定之，而行政院係
    於九十年四月三日以臺九十交字第０一九三一七號令發布修正後之該條例自九十
    年六月一日起施行，故以下所述及之本條例，如無特別註明，乃係修正生效後之
    新法，而於敘述上如係九十年一月十七日修正，同年六月一日生效施行前之該條
    例，則會在該條例下加註「舊法」以資辨明）第四十五條第十二款定有明文，任
    意跨越兩條車道行駛者，處新臺幣（下同）六百元以上一千八百元以下罰鍰。
二、本件受處分人即異議人甲○○於九十年五月二日十時十八分許，在臺北市○○○
    路、新生南路口，駕駛其所有車號ＢＷ—３９２號營業用小客車，違規跨越雙白
    線行駛，為臺北市政府警察局大安分局交通警察分隊（以下稱大安分局）員警張
    建隆當場以拍照之方式採證，並以受處分人有違反道路交通管理處罰條例第四十
    五條第十二款跨越雙白線車道行駛之行為逕行掣單舉發，嗣受處分人雖於舉發通
    知單上所載應到案日期前向原處分機關提出申訴，經原處分機關請舉發單位即大
    安分局調查結果，仍認受處分人確有跨越雙白線行駛之行為，原處分機關乃依道
    路交通管理處罰條例第四十五條第十二款規定於九十年六月二十六日，裁處受處
    分人罰鍰六百元併依同條例第六十三條第一項第一款，記違規點數一點。
三、受處分人聲明異議意旨固不否認有於前述員警所採證地點，駕駛其所有營業用小
    客車跨越雙白線行駛之事實，惟否認有上開違規行為，其聲明異議意旨略稱：本
    件舉發時地適有機車向快車道逼行，受處分人乃禮讓機車先行，不慎壓過雙白線
    ，並無「跨越」雙白線至其他車道之行為云云。惟查：（一）受處分人於前述時
    地駕駛其所有營業用小客車「不慎壓過」雙白線行駛等事實，除經受處分人所不
    否認，業如前述，且有舉發通知單原本暨採證照片一紙附卷可查，受處分人前開
    違規事實，已堪認定；（二）核諸本件舉發照片所示，受處分人正後方並非有何
    車輛緊迫行駛，若有機車向側面違規「逼行」，受處分人可以減速，不必跨車道
    行駛，受處分人所辯此節，已無足採；（三）又本件舉發通知單所謂跨越雙白線
    ，實指係受處分人涉有道路交通管理處罰條例第四十五條第十二款任意跨越兩條
    車道行駛之違規行為，且所謂跨越車道，不論是跨是越，凡有駕駛人未依本件舉
    發地點所設置雙白線分道行駛，即屬違法，異議意旨諉稱受處分人當時係「不慎
    壓過」，並非跨越，毫無可採，若如舉發地點所設雙白線，絕不可跨越或「不慎
    壓過」，至於違規車輛有無完成換道行駛或駛回原車道，概非所問，本件處分機
    關據以裁決，應無違誤。受處分人雖以前開情詞置辯，尚難認為可採，本件事證
    明確，受處分人之違規行為堪以認定。
四、綜上所述，受處分人確有在前揭時地，駕駛其所有自用小客車，跨車道雙白線行
    駛之違規行為，嗣雖依限申訴，原處分機關仍依前揭道路交通管理處罰條例第四
    十五條第十二款規定於九十年六月二十六日，裁處受處分人罰鍰六百元併依同條
    例第六十三條第一項第一款，記違規點數一點，雖非無據，但查九十年一月十七
    日總統修正公布之道路交通管理處罰條例，業於同年六月一日生效施行，雖新法
    第四十五條之規定僅就罰鍰之金額由銀元二百元以上六百元以下換算為新臺幣之
    金額，並冠以新臺幣字樣而作修正，並增列第十四款及第十五款規定，惟就形式
    上觀察，此修正前後之法律顯有不同，應認係屬法律之變更（參司法院第二廳八
    十一年十一月五日（八一）廳刑一字第一六二九０號函覆臺灣高等法院之法律座
    談會研究意見參照），本件受處分人之異議雖無理由，惟原處分機關未及比較新
    舊法而為適用，亦有未洽，綜前所述，應由本院將原處分撤銷，而舊法與現行之
    道路交通管理處罰條例第四十五條第十二款規定比較結果，並無有利於被告，依
    學者所認，行政罰在法律之適用上應有刑法第二條第一項「行為後法律有變更者
    ，適用裁判時之法律。但裁判前之法律有利於行為人者，適用最有利於行為人之
    法律。」及稅捐稽徵法第四十八條之三「納稅義務人違反本法或稅法之規定，適
    用裁處時之法律。但裁處前之法律有利於納稅義務人者，適用最有利於納稅義務
    人之法律。」規定所揭示之「從新從輕」原則之類推適用（陳清秀著「依法行政
    與法律的適用」一文，收錄於翁岳生編「行政法」一書，第一七六頁至第一七九
    頁，八十七年三月版），本件應適用新法而為裁判，仍以受處分人所有上開汽車
    確有違反道路交通管理處罰條例第四十五條第十二款規定之行為，且受處分人已
    於應到案日期前向原處分機關提出申訴，乃從輕裁處該部汽車之所有人即受處分
    人罰鍰六百元，並依同條例第六十三條第一項第一款規定併予記違規點數一點如
    主文第二項所示，以資適法。
五、據上論斷，應依道路交通案件處理辦法第二十條前段，裁定如主文。
中      華      民      國    九十      年     十一     月     三十     日
                                      臺灣臺北地方法院交通法庭
                                          法  官  黃程暉
右正本證明與原本無異。
如不服本裁定，應於裁定送達後五日內向本院提出抗告狀。
                                          書記官  張華瓊
中      華      民      國    九十      年          月            日


司法院資訊處製作；財團法人民間司法改革基金會備份。
